臺灣嘉義地方法院民事裁定
110年度消債更字第48號 
聲請人即
債  務  人  倪敏    

代  理  人  楊瓊雅律師(法扶律師)
相對人即
債  權  人  滙豐(台灣)商業銀行股份有限公司

法定代理人  麥康裕  


債  權  人  中國信託商業銀行股份有限公司


法定代理人  利明献  


債  權  人  台新資產管理股份有限公司

法定代理人  吳統雄  
上列當事人間聲請更生程序事件，本院裁定如下：
    主  文
債務人倪敏自中華民國110年4月30日下午6時起，開始更生程序
。
命本院司法事務官進行本件更生程序。
    理  由
一、聲請意旨略以：聲請人對於中國信託商業銀行股份有限公司
    等債權人負有新臺幣（下同）724,380元之無擔保債務。因
    有不能清償債務情事，前已向法院聲請債務清理調解，惟調
    解不成立。聲請人因消費借貸、信用卡或現金卡契約，對金
    融機構負債務。前項債務，曾以書面向最大債權金融機構請
    求共同協商債務清償方案而不成立。聲請人每月收入8,000 
    元，債務總金額則有724,380 元，有不能清償債務之情事。
    爰提出財產及收入狀況說明書、債權人清冊、債務人清冊等
    資料，聲請更生。
二、按債務人不能清償債務或有不能清償之虞者，得依本條例所
    定更生或清算程序，清理其債務，消費者債務清理條例第3
    條定有明文。又按，法院開始更生程序之裁定，應載明其年
    、月、日、時，並即時發生效力；前項裁定不得抗告，並應
    公告之。法院裁定開始更生或清算程序後，得命司法事務官
    ，進行更生或清算程序，必要時，得選任律師、會計師或其
    他適當之自然人或法人一人為監督人或管理人。消費者債務
    清理條例第45條、第16條第1項亦設有明文規定。
三、經查，聲請人前於民國110年2月22日已向本院聲請債務清理
    調解，惟於110年3月25日調解不成立。上情業據聲請人提出
    本院110年度司消債調字第34號調解不成立證明書佐參，並
    經本院調卷核閱無訛。次查，聲請人主張有不能清償債務之
    情事，業據聲請人提出財產及收入狀況說明書、107 年度及
    108年度綜合所得稅各類所得資料清單、全國財產稅總歸戶
    財產查詢清單及債權人清冊等資料為證。又查，依聲請人所
    提出之金融機構存摺交易明細資料，聲請人在番路鄉農會的
    帳戶，於109年5月13日存款餘額為10,012元；110年2月20日
    存款餘額為6,260元。大埔郵局帳戶，於109年6月21日存款
    餘額為22元、110年1月15日存款餘額為17元。又查，聲請人
    沒有股票或其他有價證券，也沒有具儲蓄性質的人壽保險或
    終身醫療健康保險。
四、再查，本件聲請人借款原因及停止清償的原因：
　　聲請人陳稱伊積欠債務的原因，是因為做生意失敗，93年間
    生病、入不敷出、以卡養卡、銀行循環利息、違約金過高，
    債務持續增加而無力償還，並非係無正當理由而停止清償。
五、復查，本件聲請人更生償還計劃：
    聲請人陳稱伊目前因患有思覺失調症，無法外出工作，目前
    領有殘障補助之生活津貼每月5,000元，另於110年4月26日
    以後滿55歲，因原住民身分可以領取老人年金約3,000元。
    聲請人盡量節儉，希望每月能還款1,000元。
六、聲請人有不能清償債務情事或有不能清償之虞的認定：
(一)聲請人對於中國信託商業銀行股份有限公司等債權人所負之
    無擔保債務，合計724,380元。
(二)第查，聲請人患有思覺失調症，有聲請人提出之診斷證明書
    、身心障礙證明、重大傷病免自行部分負擔證明卡等資料附
    卷可參（本院卷第31至32頁）。聲請人每個月收入是領取殘
    障補助之生活津貼5,065元及自110年4月26日後滿55歲，因
    原住民身分可領取老人年金約3,000元，共計約8,065元。又
    查，聲請人提列的每月必要生活費用支出，為電信費565元
    、水費105元、電費500元、伙食費4,500元、加油費450元、
    生活雜支1,500元，合計約7,620元。因聲請人所主張之生活
    費用支出金額7,620元，未逾依衛生福利部公告110年度臺灣
    省最低生活費1.2倍即15,946元之數額，核其所主張之金額
    ，尚屬合理，應可採認。
(三)再查，聲請人名下有位於嘉義縣番路鄉之房屋，惟此房屋為
　　莫拉克風災後取得的永久屋，只能繼承，不能買賣；另存款
    餘額為6,277元。又查，聲請人107年度及108年度均無所得
    收入資料。聲請人現因患有思覺失調症，無工作能力，每月
    收入僅依靠殘障補助之生活津貼5,065元及自110年4月26日
    後滿55歲，因具備原住民身分可領取老人年金約3,000元，
    合計8,065元。再查，聲請人是於民國00年0月間出生，現在
    年齡已經55歲。如果以聲請人每月收入8,065元計算，扣除
    聲請人必要生活費用支出7,620元，每月僅剩餘445元。以此
    數額，如果欲清償之前對於上述中國信託商業銀行股份有限
    公司等債權人所積欠之724,380元的債務，必須要1627個月
    即135年以上的時間，才能夠全部清償完畢。然上述期間，
    顯然已經逾聲請人可能生存之期間，而且期間另還有新增加
    衍生的利息未清償。因此，本件堪認聲請人確實有不能清償
    債務情事或有不能清償之虞。
七、本件無應予駁回聲請更生之事由：
　　經查，聲請人為一般消費者，無從事營業活動，所負無擔保
    之債務總額未逾1,200萬元，且未經法院裁定開始清算程序
    或宣告破產。又查，聲請人亦無消費者債務清理條例第6條
    第3項所定得予駁回更生聲請之情形，而且亦無同條例第8條
    或第46條各款所定應予駁回更生聲請之事由存在。
八、綜據上述，本件聲請人因為經營生意失敗，入不敷出、以卡
    養卡、銀行循環利息過高，債務持續增加而無力償還。本院
    審酌上情，認為聲請人就法院所命補正事項，已經配合提供
    金融機構存摺交易明細資料，並說明伊向債權人借款原因、
    停止清償原因，及提出可供法院參酌的證明資料，可認為已
    盡其所應負之協力義務。本件聲請人聲請更生，符合消費者
    債務清理條例第3條規定，復查無消費者債務清理條例第8條
    或第46條所定應予駁回更生聲請之事由，因此，聲請人聲請
    更生，乃於法有據，屬有理由，應予准許，爰裁定如主文，
    並依首揭規定命司法事務官進行本件更生程序。
九、至於債權人滙豐(台灣)商業銀行股份有限公司110年4月16日
    民事陳報狀及中國信託商業銀行股份有限公司110年4月19日
    民事陳報狀所述之意見內容。因依上述的說明，債務人聲請
    更生，符合消費者債務清理條例第3條的規定，且無消費者
    債務清理條例第8條或第46條所定應予駁回聲請之事由，因
    此，本院審酌債權人上揭陳述內容後，認為與本件裁定結果
    無影響，爰不逐一論駁，附此敘明。
十、依消費者債務清理條例第11條第1項、第45條第1項、第16條
    第1項，裁定如主文。
中　　華　　民　　國　　110 　年　　4 　　月　　30　　日
                  民事第二庭法　官　呂仲玉
以上正本係照原本作成。
本裁定不得抗告。
中　　華　　民　　國　　110 　年　　4 　　月　　30　　日
                            書記官　朱鴻明